臺灣板橋地方法院刑事判決　　　　　　　96年度易字第2416號
公　訴　人　臺灣板橋地方法院檢察署檢察官
被　　　告　甲○○
上列被告因詐欺案件，經檢察官提起公訴（九十六年度偵字第八
六三七號），本院判決如下：
    主    文
甲○○幫助意圖為自己不法之所有，以詐術使人將本人之物交付
，處有期徒刑月，如易科罰金，以新臺幣壹仟元折算壹日，減
為有期徒刑壹月又拾伍日，如易科罰金，以新臺幣壹仟元折算壹
日。
    犯罪事實
一、甲○○依一般社會生活之通常經驗，本可預見將帳戶提供不
    相識之人，可能幫助他人作為不法收取他人款項之用，竟仍
    不違本意，基於幫助他人遂行詐欺行為之不確定故意，於民
    國九十五年十一月中旬某時（十一月十六日上午十時前），
    在臺北市○○○路○段其公司附近，將其於九十四年一月二
    十七日所開立之板信商業銀行大觀分行（下稱板信銀行），
    帳號為0000000000000號之帳戶存摺、印章及
    提款卡等物，交予已成年、真實姓名年籍不詳，自稱為「蕭
    小姐」之人，藉以幫助他人遂行詐欺犯行。後於九十五年十
    一月十六日上午十時許，有一已成年、真實年籍不詳，自稱
    為「楊先生」之男子（該男子與「蕭小姐」間之關係如何，
    並無證據佐證，難逕認該男子與「蕭小姐」間，定屬共犯）
    以電話聯絡乙○○，自稱為時富數位生活館公司賽馬協會楊
    主任，並向乙○○謊稱已抽中該公司第二獎金額新臺幣（下
    同）一百萬元，惟須先支付百分之二十的稅金及非賽馬協會
    會員之費用五萬元，使乙○○陷於錯誤，而接續於同日十二
    時許、九十五年十一月二十日上午十時四十分許，依指示匯
    款六萬四千五百元、五萬元至甲○○前開板信銀行之帳戶內
    ，嗣因乙○○發覺有異而報警處理，始循線查悉上情。
二、案經臺北縣政府警察局板橋分局報告臺灣板橋地方法院檢察
    署檢察官偵查起訴。
    理    由
一、訊據被告甲○○固坦承有於上揭時地交付前述板信銀行之帳
    戶存摺、印章及提款卡等物予自稱為「蕭小姐」之人，惟矢
    口否認有何幫助詐欺之情，辯稱其是要申辦貸款，並非要幫
    助他人遂行詐欺行為云云，經查：
  (一)本件被告有於九十四年一月二十七日至板信銀行開立帳號為
    0000000000000號之帳戶，並於九十五年十一
    月中旬某時（十一月十六日上午十時前），在臺北市○○○
    路○段其公司附近，將該帳戶之存摺、印章及提款卡等物，
    交予已成年真實姓名年籍不詳，自稱為「蕭小姐」一情，除
    據被告自承不諱外（見臺灣板橋地方法院檢察署九十六年度
    偵字第八六三七號卷第四頁至第六頁及第二十六頁），復有
    板信銀行九十五年十二月四日板信作業字第○九五八○七一
    四六○號函文所附被告之開戶資料等一份在卷可稽（見上開
    偵卷第十六頁至第二十一頁），此情已足認定。
  (二)又被害人乙○○於九十五年十一月十六日上午十時許，接獲
    一已成年、真實年籍不詳，自稱為「楊先生」之男子之電話
    ，自稱為時富數位生活館公司賽馬協會楊主任，並向被害人
    謊稱已抽中該公司第二獎金額一百萬元，惟須先支付百分之
    二十的稅金及非賽馬協會會員之費用五萬元，使被害人陷於
    錯誤，而接續於同日十二時許、九十五年十一月二十日上午
    十時四十分許，依指示匯款六萬四千五百元、五萬元至被告
    前開板信銀行之帳戶內一情，除經被害人指訴明確外（見上
    開偵卷第八頁至第九頁），並有板信銀行無摺存／提收據及
    國內匯款申請書各一份在卷可稽（見上開偵卷第十三頁至第
    十四頁），此情同足認定。
  (三)被告雖辯稱當時係欲申辦貸款，方將前述板信銀行之帳戶存
    摺、印章及提款卡等物予自稱為「蕭小姐」之人云云，惟被
    告為心智成熟之成年人，依一般社會生活之通常經驗，對於
    可預見將帳戶提供不相識之人，可能幫助他人作為不法收取
    他人款項之用一情，當有相當程度之認識。而倘被告將帳戶
    存摺、印章及提款卡等此等重要資料全交予自稱為「蕭小姐
    」之人，目的確如其所述係申辦貸款之用時，衡情其應會密
    切追蹤，發覺有異時，亦應馬上為適度之處理（如掛失、報
    警處理等）較為合理。然本件被告於九十六年十一月十六日
    上午十時前（此時間為被害人遭詐騙之時間）將該等帳戶存
    摺、印章及提款卡等物交予他人，隔數日無動靜時，竟未為
    任何處理，直至九十五年十一月二十一日經登錄為警示帳戶
    （見前開板信銀行九十五年十二月四日板信作業字第○九五
    八○七一四六○號函文），該帳戶方無法再使用，此點顯與
    常理有違，足證其所辯當時是為了申辦貸款云云，並不足採
    。被告當係本於幫助他人詐欺之意，始行交付上開銀行帳戶
    存摺、印章及提款卡，此情已足認定。
  (四)綜上所述，本件事證明確，被告犯行已堪認定。
二、按刑法上之幫助犯，係對於犯罪與正犯有共同之認識，而以
    幫助之意思，對於正犯資以助力，而未參與實施犯罪之行為
    者而言（最高法院七十五年度台上字第一五○九號、八十八
    年度台上字第一二七○號判決亦同此意旨）。是以，如未參
    與實施犯罪構成要件之行為，且係出於幫助之意思提供助力
    ，即屬幫助犯，而非共同正犯。本件被告基於幫助之犯意，
    提供前述帳戶存摺、印章及提款卡等予他人，並進而遭他人
    使用所提供帳戶存摺、印章及提款卡等幫助行為，意圖為自
    己不法之所有，施用詐術使被害人陷於錯誤，因而匯款至被
    告所提供之上揭銀行帳戶內，是被告所為係參與詐欺罪構成
    要件以外之行為，且在無證據證明被告係以正犯而非以幫助
    犯之犯意參與犯罪之情形下，應認其所為係幫助犯而非正犯
    行為。核被告所為，係幫助犯刑法第三百三十九條第一項詐
    欺取財罪之既遂犯。被告幫助他人犯上開詐欺之罪，應依刑
    法第三十條第二項之規定，按正犯之刑減輕之。爰審酌被告
    所為已影響社會正常交易安全，增加被害人尋求救濟之困難
    ，並使犯罪之追查趨於複雜，危害社會情節甚鉅等一切情狀
    ，量處如主文所示之刑，並諭知易科罰金之折算標準，以示
    懲儆。又被告係於九十六年四月二十四日以前犯本件犯行，
    所犯合於中華民國九十六年罪犯減刑條例之減刑條件，應依
    該條例第二條第一項第三款、第七條之規定減其宣告刑二分
    之一，併諭知易科罰金折算之標準。
據上論斷，應依刑事訴訟法第二百九十九條第一項前段，刑法第
三百三十九條第一項、第三十條、第四十一條第一項前段，刑法
施行法第一條之一，中華民國九十六年罪犯減刑條例第二條第一
項第三款、第七條，判決如主文。
本案經檢察官張誌洋到庭執行職務。
中　　華　　民　　國　　96　　年　　11　　月　　15　　日
                  刑事第四庭審判長法  官  許政賢
                                  法  官  廖怡貞
                                  法  官  吳冠霆
上列正本證明與原本無異。
如不服本判決，應於判決送達後十日內敘明上訴理由，向本院提
出上訴狀（應附繕本），上訴於臺灣高等法院。
                                  書記官  黃炎煌
中　　華　　民　　國　　96　　年　　11　　月　　15　　日
附錄法條：刑法第三百三十九條
中華民國刑法第339條
（普通詐欺罪）
意圖為自己或第三人不法之所有，以詐術使人將本人或第三人之
物交付者，處5年以下有期徒刑、拘役或科或併科1千元以下罰金
。
以前項方法得財產上不法之利益或使第三人得之者，亦同。
前二項之未遂犯罰之。
